臺灣高雄地方法院刑事判決　　　　　　　95年度訴字第3888號
公　訴　人　臺灣高雄地方法院檢察署檢察官
被　　　告　甲○○
選任辯護人　許清連律師
　　　　　　李錦臺律師
上列被告因違反槍砲彈藥刀械管制條例案件，經檢察官提起公訴
（95年度偵字第24193 號），本院判決如下：
    主  文
甲○○連續未經許可，持有手槍，處有期徒刑陸年陸月，併科罰
金新臺幣貳拾萬元，罰金如易服勞役，以新臺幣貳仟元折算壹日
。扣案之奧地利GLOCK 廠製造之17L 型9mm 口徑半自動手槍（槍
枝管制編號：0000000000）、德國SIGSAUER廠製造之P230型9mm
口徑半自動手槍（槍枝管制編號：0000000000）各壹支（含彈匣
貳個）及九釐米制式子彈肆拾壹顆，均沒收。
    事  實
一、甲○○基於非法持有具殺傷力之制式手槍及子彈之概括犯意
    犯意，為自衛之用，先於民國91年6 月間，在屏東市○○路
    橋下丸山遊藝場，向真實姓名年籍不詳、綽號「阿華」之男
    子以20萬元之價格，購買奧地利GLOCK 廠製造之17L 型9mm
    口徑半自動手槍1 支及9 mm制式子彈32顆。又於同年11月間
    ，承上開同一犯意，在丸山遊藝場再向綽號「阿華」之男子
    以15萬元之價格，購買德國SIGSAUER廠製造之P230型9mm 口
    徑半自動手槍1 支及9mm 制式子彈12顆，未經許可加以持有
    。持有期間有時將上開槍彈置放在其屏東縣屏東市○○○街
    33 巷1號住處，有時則放在屋外空地之隱密處，有時則置放
    在其所駕駛之車牌號碼5323-GQ 自小客車車內，在屏東、高
    雄等地活動。嗣經警於95年9 月11日下午12時20分許，依法
    搜索其上址住處及上開自小客車（起訴書誤載為屏東縣萬丹
    鄉○○路361 號），在該住處前該自小客車內扣得上開手槍
    2 支及子彈44顆。
二、案經高雄市政府警察局鹽埕分局報告臺灣高雄地方法院檢察
    署檢察官偵查起訴。
    理  由
一、按被告以外之人於審判外之言詞或書面陳述，除法律有規定
  　者外，不得作為證據；又被告以外之人於審判外之陳述，雖
    不符刑事訴訟法第159 條之1 至第159 條之4 之規定，而經
    當事人於審判程序同意作為證據，法院審酌該言詞陳述或書
    面陳述作成時之情況，認為適當者，亦得為證據，刑事訴訟
    法第159 條第1 項、第159 條之5 第1 項分別定有明文。本
    件檢察官所提出各項證據，均經本院於審理程序中告知被告
    具有傳聞證據性質，除有法定例外情形，不得為本案之證據
    ，其已明示同意有證據能力，本院認該具有傳聞證據性質之
    證據，或係依法定程序製作，製作當時並非斟酌利害，亦無
    任何違法取證之不適當情形，故以之作為證據使用係屬適當
    ，自得採為認定事實之證據。
二、上揭犯罪事實，業據被告甲○○於本院審理時坦認不諱，核
    與證人即被告之妻子乙○○○於警詢中證述車牌號碼5323-G
    Q 自小客車係被告使用之情節相符，而扣案槍枝及子彈係自
    該自小客車內搜索查扣，有本院核發之95年度聲搜字第2246
    號搜索票、高雄市政府警察局鹽埕分局扣押物品收據、扣押
    物品目錄表各1 紙及查獲照片6 張在卷可憑；又該查扣之手
    槍及子彈（其中2 顆子彈為另案一併送鑑定，詳如後述），
    經送內政部警政署刑事警察局鑑定結果，認：「一、送鑑手
    槍2 枝：(一)1 支（槍枝管制編號：0000000000），認係奧地
    利GLOCK 廠製17L 型口徑9mm 制式半自動手槍，槍管內具6
    條右旋來復線，槍號為「BMD 839 」，機械性能良好，可擊
    發同口徑制式子彈，認具殺傷力。(二)1 支（槍枝管制編號：
    0000000000），認係德國SIGSAUER廠製P230型口徑9mm 制式
    半自動手槍，機械性能良好，可擊發同口徑制式子彈，認具
    殺傷力。二、送鑑子彈46顆：(一)33顆，認均係口徑9mm 之制
    式子彈（試射3 顆），認均具殺傷力。(二)1 顆，認係由土造
    金屬彈殼加裝直徑約8.8mm 金屬彈頭而成之土造子彈，經實
    際試射結果，可擊發，認具殺傷力。(三)6 顆，認均係口徑
    9mm （short） 之制式子彈（試射5 顆），認均具殺傷力。
    (四)6 顆，認均係口徑0.380 吋之制式子彈，認均具殺傷力。
    」此有內政部警政署刑事警察局95年9 月15日刑鑑字第0950
    139007號槍彈鑑定書1 份暨所附槍彈相片17張在卷可稽（見
    偵查卷第44-47 頁背面），足認被告之自白與事實相符。本
    案事證明確，被告犯行，堪以認定，應依法論科。
三、按行為後法律有變更者，適用行為時之法律。但行為後之法
    律有利於行為人者，適用最有利於行為人之法律，刑法第2
    條第1 項定有明文。本件被告行為後，刑法部分條文業於94
    年2 月2 日修正公布、95年7 月1 日施行。修正前刑法第56
    條規定連續數行為而犯同一之罪名者，以一罪論，但得加重
    其刑至二分之一，但修正後刑法已將該規定刪除，是連續數
    行為所犯同一罪名之各罪，應予以分論併罰，再依數罪併罰
    之例合併定其應執行之刑。比較新舊法結果，自以修正前規
    定有利於被告。
四、按槍砲彈藥刀械管制條例雖曾於85年9 月25日、86年11月24
    日、89年7 月5 日、90年11月14日、93年6 月2 日，及最近
    1 次於94年1 月26日修正公布施行，並於同年月28日生效，
    惟按未經許可持有槍彈為繼續犯，於其終止持有之前，犯罪
    行為仍在繼續實施之中，其間法律縱有變更，但其行為既繼
    續實施至新法施行以後，自無行為後法律變更，應為新舊法
    比較之問題，而應適用其行為終止時之現行條例論處（最高
    法院89年度臺非字第186 號判決意旨參照）。是核被告所為
    ，係違反槍砲彈藥刀械管制條例第7 條第4 項未經許可持有
    手槍罪、及同條例第第12條第4 項未經許可持有子彈罪。本
    件被告先於91年6 月間向綽號「阿華」之男子購入以20萬元
    之價格購買奧地利GLOCK 廠製造之17L 型9mm 口徑半自動手
    槍1 枝，及9 mm制式子彈32顆。又於同年11 月 間，在丸山
    遊藝場再向綽號「阿華」之男子以15萬元之價格購買德國
    SIGSAUER廠製造之P230型9mm 口徑半自動手槍1 枝，及9mm
    制式子彈12顆，各別未經許可而同時持有手槍及子彈，係以
    一行為觸犯二罪名，為想像競合犯，應依刑法第55條之規定
    ，各從一重論以同條例第7 條第4 項未經許可持有手槍罪。
    又被告先後向同一位綽號「阿華」之男子購入手槍及子彈，
    時間相隔約有5 月，其目的均係自衛之用，亦據被告於偵查
    中自陳在卷（見偵查卷第21頁），堪認其係基於概括犯意而
    為，為連續犯，應依修正前刑法第56條之規定論以一罪，並
    加重其刑。起訴意旨認被告上開二次行為係分別起意，應論
    以數罪，尚有未合。審酌被告明知槍彈係列管之違禁物，非
    經中央主管機關許可，不得持有，竟向他人購入後，無故持
    有前揭槍、彈，時間長達約4 年，對公眾安全潛藏之危害匪
    淺，本應嚴其刑責，惟其犯罪後坦白承認，態度尚佳，且未
    發現持用該槍彈涉犯他案等一切情狀，量處如主文所示之刑
    。並斟酌本件手槍2 枝均為制式手槍，持有期間及犯罪情節
    ，就被告所犯持有手槍罪部分，依修正後之刑法第42條第3
    項前段規定，併科如主文所示之罰金。又按被告犯罪時刑法
    第42條第2 項前段規定：「易服勞役以一元以上三元以下折
    算一日。」又行為時之易服勞役折算標準，業據修正前罰金
    罰鍰提高標準條例第2 條（現已刪除）前段規定，就其原定
    數額提高為100 倍折算1 日，則本件被告行為時之易服勞役
    折算標準，應以銀元100 元以上300 元以下折算一日，即以
    新台幣300 元以上900 元以下折算一日。惟新刑法第42條第
    3 項前段規定：「易服勞役以新台幣一千元、二千元或三千
    元折算一日。」比較修正前後之易服勞役折算標準，以修正
    後之規定有利於被告，依刑法第2 條第1 項但書規定，應適
    用修正後之刑法第42條第3 項前段規定，定其折算標準。爰
    依修正後規定，諭知如易服勞役，以新臺幣2,000 元折算一
    日，以資懲儆。
五、扣案之奧地利GLOCK 廠製造之17L 型9mm 口徑半自動手槍（
    槍枝管制編號：0000000000）、德國SIGSAUER廠製造之P230
    型9mm 口徑半自動手槍（槍枝管制編號：0000000000）各1
    支及9mm 制式子彈44顆（雖送鑑定子彈有46顆，但另2 顆子
    彈係另案查扣而一併送鑑定，不能證明係被告所持有，尚與
    本案無關，檢察官亦未聲請單獨沒收，故該另案一併送鑑定
    之子彈2 顆尚無從為沒收之宣告，併予敘明），依法均不得
    無故持有，而屬違禁物，有上開槍彈鑑定書1 份在卷可稽，
    應依刑法第38條第1 項第1 款規定宣告沒收。至其中扣案之
    9 厘米之制式子彈3 顆，業經鑑定試射而已無殺傷力，爰不
    另為沒收之諭知。
據上論斷，應依刑事訴訟法299 條第1 項前段，槍砲彈藥刀械管
制條例第7 條第4 項、第12條第4 項、刑法第2 條第1 項、第11
條前段、第55條、修正前第56條、第42條第3 項、第38條第1項
第1 款、第2 款，判決如主文。
本案經檢察官丙○○到庭執行職務。
中　　華　　民　　國　　96　　年　　1 　　月　　31　　日
            鳳山刑事第二庭  審判長法  官  黃建榮
                                  法  官  洪珮婷
                                  法  官  李嘉益
以上正本證明與原本無異。
如不服本判決，應於收受送達後10日內向本院提出上訴書狀。
中　　華　　民　　國　　96　　年　　1 　　月　　31　　日
　　　　　　　　　　　　　　　　　書記官  郭南宏
附錄本案論罪法條：
槍砲彈藥刀械管制條例第7條
未經許可，製造、販賣或運輸火砲、肩射武器、機關槍、衝鋒槍
、卡柄槍、自動步槍、普通步槍、馬槍、手槍或各類砲彈、炸彈
、爆裂物者，處死刑、無期徒刑或7 年以上有期徒刑；處徒刑者
，併科新台幣3千 萬元以下罰金。
未經許可，轉讓、出租或出借前項所列槍砲、彈藥者，處無期徒
刑或5 年以上有期徒刑，併科新台幣1 千萬元以下罰金。
意圖供自己或他人犯罪之用，而犯前二項之罪者，處死刑或無期
徒刑；處徒刑者，併科新台幣5 千萬元以下罰金。
未經許可，持有、寄藏或意圖販賣而陳列第1 項所列槍砲、彈藥
者，處5 年以上有期徒刑，併科新台幣1 千萬元以下罰金。
第 1 項至第 3 項之未遂犯罰之。
槍砲彈藥刀械管制條例第12條
未經許可，製造、販賣或運輸子彈者，處1 年以上7 年以下有期
徒刑，併科新台幣500 萬元以下罰金。
未經許可，轉讓、出租或出借子彈者，處6 月以上5 年以下有期
徒刑，併科新台幣300 萬元以下罰金。
意圖供自己或他人犯罪之用，而犯前二項之罪者，處3 年以上10
年以下有期徒刑，併科新台幣700 萬元以下罰金。
未經許可，持有、寄藏或意圖販賣而陳列子彈者，處5 年以下有
期徒刑，併科新台幣300 萬元以下罰金。
第 1 項至第 3 項之未遂犯罰之。
